臺灣高等法院民事裁定　　　　　　　　　96年度破抗字第87號
抗　告　人　凱晨建設股份有限公司
法定代理人　黃欉燦
　　　　　　方勝田原名方正洋.
　　　　　　陳妙琴
代　理　人　彭亭燕律師
上列抗告人聲請破產事件，對於中華民國96年7月25日臺灣新竹
地方法院96年度破字第12號所為裁定提起抗告，本院裁定如下：
    主  文
原裁定廢棄。
    理  由
一、本件抗告人業經主管機關廢止公司登記，依公司法第26條之
    1、第24條、第322條第1項規定，應行清算，並以董事為清
    算人，此並經抗告人聲明補正全體董事為法定代理人（見原
    法院卷第31頁），是本件抗告人之法定代理人應為全體董事
    ，先予敘明。
二、按破產，對債務人不能清償債務者，宣告之，為破產法第57
    條所明定。又依同法第148條規定之旨趣，除債務人之財產
    不敷清償破產財團之費用及財團之債務外，尚難認無宣告破
    產之實益。是以法院就破產之聲請，應依職權為必要之調查
    ，倘債務人確係毫無財產可構成破產財團，或債務人之財產
    不敷清償破產財團之費用及財團之債務，無從依破產程序清
    理其債務時，始得以無宣告破產之實益，裁定駁回聲請（司
    法院25年院字第1505號解釋意旨參照）。
三、本件抗告人於原法院聲請意旨略以：抗告人因所建房屋銷售
    狀況不佳，資金調度發生困難致負債累累，已然結束營業。
    抗告人目前資產僅有現金新台幣（下同）55萬元，積欠債務
    計有長達富股份有限公司210萬6,714元、立富企業股份有限
    公司257萬4,873元、展才營造有限公司788萬4,750元及財政
    部臺灣省北區國稅局營利事業所得稅稅款及行政罰鍰534萬6
    ,860元，總計約1,800萬元。是抗告人之債務遠逾資產，且
    已不能清償，爰聲請破產，並提出財產狀況說明書、債權人
    債務人清冊為據。
四、查依抗告人於聲請本件破產時所提出之財產狀況說明書及債
    權人債務人清冊所示（見原法院卷第6、7頁），抗告人至民
    國96年5月止，資產總額僅有現金55萬元，負債高達1,791萬
    3,197元，且抗告人公司業經主管機關為廢止登記（見原法
    院卷第35頁），則抗告人財產確已不能清償債務。而破產制
    度既兼具債權人平等受償及債務人經濟更生之功能，且依破
    產法第112條之規定，有優先權之債權亦僅先於他債權受償
    ，則法院自不得以債務人所欠稅捐、滯納金、滯報金及怠報
    金等，因稅捐稽徵法第6條第1項、第49條與加值型及非加值
    型營業稅法第57條規定優先於普通債權，而影響其他債權人
    之受償，即謂無宣告破產之實益。而破產財團之費用及財團
    之債務如何，上開55萬元是否足敷清償財團費用及財團債務
    ，即攸關能否對抗告人為破產宣告，自應由法院依職權為必
    要之調查。乃原法院就抗告人上開資產是否不敷清償破產財
    團費用及財團債務，未予詳查，逕以抗告人所剩資產不足清
    償有優先債權之稅捐，即認無宣告破產之實益而駁回抗告人
    之聲請，自有未合。抗告意旨指摘原裁定不當，求予廢棄，
    非無理由，應由本院將原裁定廢棄，由原法院另為妥適處理
    。
五、據上論結，本件抗告為有理由，爰裁定如主文。
中　　華　　民　　國　　96　　年　　10　　月　　31  　日
                    民事第十一庭
                        審判長法　官    鄭雅萍
　　　　　　　　　　　　　　　法　官    蘇芹英
　　　　　　　　　　　　　　　法　官    薛中興
正本係照原本作成。
本裁定除以適用法規顯有錯誤為理由，並經本院許可外，不得再
抗告。如提起再抗告，應於收受後10日內委任律師為訴訟代理人
向本院提出再抗告狀。並繳納再抗告費新台幣１千元。
中　　華　　民　　國　　96　　年　　11　　月　　2 　　日
　　　　　　　　　　　　　　　書記官    黃瑞芬
